【裁判字號】    98,裁,396
【裁判日期】    980219
【裁判案由】    有關徵收補償事務
【裁判全文】
最  高  行  政  法  院  裁  定
                                       98年度裁字第396號
上  訴  人  甲○○
訴訟代理人  乙○○  律師
被 上訴 人  彰化縣政府
代  表  人  丙○○
上列當事人間有關徵收補償事務事件，上訴人對於中華民國97年
10月22日臺中高等行政法院97年度訴字第291號判決，提起上訴
，本院裁定如下：
    主  文
上訴駁回。
上訴審訴訟費用由上訴人負擔。
    理  由
一、按對於高等行政法院判決之上訴，非以其違背法令為理由，
    不得為之，行政訴訟法第242條定有明文。依同法第243條第
    1項規定，判決不適用法規或適用不當者，為違背法令；而
    判決有同條第2項所列各款情形之一者，為當然違背法令。
    是當事人對於高等行政法院判決上訴，如依行政訴訟法第24
    3條第1項規定，以高等行政法院判決有不適用法規或適用不
    當為理由時，其上訴狀或理由書應有具體之指摘，並揭示該
    法規之條項或其內容；若係成文法以外之法則，應揭示該法
    則之旨趣；倘為司法院解釋或本院之判例，則應揭示該判解
    之字號或其內容。如以行政訴訟法第243條第2項所列各款情
    形為理由時，其上訴狀或理由書，應揭示合於該條項各款之
    事實。上訴狀或理由書如未依此項方法表明，或其所表明者
    與上開法條規定不合時，即難認為已對高等行政法院判決之
    違背法令有具體之指摘，其上訴自難認為合法。
二、本件上訴人以其土地被劃入行水區，認其屬水利公共設施，
    依土地徵收條例第58條第2項及第5項之規定，直接向原審法
    院起訴，請求被上訴人徵收上開土地，並給予補償。原審法
    院則以本件不符合土地徵收條例第58條第2項之「請求徵收
    」規定，更不生同條第5項之徵收補償問題，而駁回上訴人
    在原審之一般給付訴訟。
三、上訴人上訴意旨則謂：
  (一)被上訴人確為本案請求徵收土地之需用土地人，因為該土地
    位於二林溪排水區，被上訴人為管理機關，自屬「需用土地
    人」。
  (二)上訴人本件訴訟之真意是，請求被上訴人開始申請核准徵收
    之程序，而不是直接請求徵收。
  (三)前開土地已經被上訴人實際「取」「用」近40年，是以本案
    事實特徵符合司法院釋字第400號解釋意旨，被上訴人應開
    始辦理徵收。
四、按依現行土地徵收法制之設計，徵收是為公益，而非為個人
    利益，因此除非實證法有明文，不然人民沒有請求徵收之主
    觀公權利。又人民在實證法沒有特別規定之情況下，既然不
    具備向徵收權責機關請求徵收之主觀公權利，當然也不會在
    實證法沒有特別規定之情況下，得直接請求需用土地人辦理
    「申請核准徵收程序」之主觀公權利。本案原判決既已指明
    ，上訴人請求徵收之土地，實際上並未被被上訴人「徵用」
    ，不符合土地徵收條例第58條第2項請求權成立所須具備之
    構成要件，其本案請求即屬無據。另外土地因劃為行水區，
    受公法上之限制，使社會大眾受益，管理機關亦得以完成管
    制之行政任務，仍與「需用土地人」設置「公共建設工程」
    ，「積極使用土地」之概念有別。是以上訴人前開上訴理由
    ，無非係就原審之法律論斷為空泛而不具實質意義之主觀批
    評，並非具體表明原判決有何「不適用法規」、「適用法規
    不當」或有「行政訴訟法第243條第2項所列各款情形」，難
    認對該判決之如何違背法令已有具體之指摘。依首開規定及
    說明，應認其上訴為不合法。
五、據上論結，本件上訴為不合法。依行政訴訟法第249條第1項
    前段、第104條、民事訴訟法第95條、第78條，裁定如主文
    。
中    華    民    國    98    年    2     月    19    日
                    最高行政法院第一庭
                        審判長法官  帥  嘉  寶
                              法官  黃  本  仁
                              法官  吳  東  都
                              法官  黃  秋  鴻
                              法官  胡  方  新
以  上  正  本  證  明  與  原  本  無  異
中    華    民    國    98    年    2     月    23    日
                              書記官  莊  俊  亨


司法院資訊處製作；財團法人民間司法改革基金會備份。
